【裁判字號】    96,易,3834
【裁判日期】    970428
【裁判案由】    詐欺
【裁判全文】
臺灣板橋地方法院刑事判決              96年度易字第3834號
公  訴  人  臺灣板橋地方法院檢察署檢察官
被      告  丙○○
                      4樓
                      1樓
上列被告因詐欺案件，經檢察官提起公訴（96年度偵字第22718
、22844號），本院判決如下：
    主  文
丙○○幫助共同意圖為自己不法之所有，以詐術使人將本人之物
交付，處有期徒刑拾月，減為有期徒刑伍月，如易科罰金以新臺
幣壹仟元折算壹日。
    事  實
一、丙○○對於提供自己之金融機構帳戶存摺、金融提款卡等物
    件及密碼資料予他人，可能遭不法份子或所屬犯罪集團利用
    作為實行詐欺犯罪收取不法所得之情事有所預見，竟仍在該
    結果之發生不違反其本意之情況下，基於幫助他人共同實施
    詐欺取財犯罪之犯意，於民國96年2月20日至96年4月中旬之
    期間當中某日，在不詳地點，將其個人在中國信託商業銀行
    板新分行所開立之帳戶000000000000號存摺、金融提款卡及
    密碼資料，提供予某真實姓名年籍不詳之成年人使用，作為
    詐欺取財之人頭帳戶。而該成年人及所屬詐欺集團取得上開
    帳戶存摺、提款卡及密碼等物品、資料後，即意圖為自己不
    法所有，基於詐欺取財之犯意聯絡，分別為以下犯行：
（一）於96年4 月23日上午9 時30分許，撥打電話予人在嘉義市
      西區某學校內之乙○○聯絡，詐稱；我是臺北地檢署檢察
      官，你是否有申辦玉山銀行或安泰銀行之存摺及現金卡，
      因你是詐欺集團一份子且涉嫌重大，需將款項清空領出，
      並匯款至指定之帳戶云云，施此詐術手段，致使乙○○陷
      於錯誤，依其指示於同日上午以臨櫃匯款之方式，將新臺
      幣（下同）26000 元匯入丙○○前述中國信託商業銀行板
      新分行帳戶內後，旋於同日遭人以金融卡提領。
（二）於96年4 月23日中午12時許，先後假冒員警、書記官及檢
      調人員等身分，再以相同詐騙手法，亦使家住臺北縣永和
      市之甲○○陷於錯誤，進而亦於同日中午12時23分許，利
      用自動櫃員機匯款20000 元至丙○○上開銀行帳戶，旋於
      同日遭人以金融卡提領。嗣乙○○、甲○○發覺受騙後報
      警處理，始循線查悉上情。
二、案經臺北縣政府警察局報請臺灣板橋地方法院檢察署檢察官
    偵查起訴。
    理  由
一、訊據被告丙○○固坦承本件中國信託商業銀行板新分行帳號
    000000000000號帳戶為其所申請開設，惟矢口否認有幫助詐
    欺取財犯行，辯稱：伊是將中國信託商業銀行板新分行所開
    立之帳戶000000000000號存摺、提款卡及密碼資料放在塑膠
    袋裡面，伊搬家整理時發現不見，在伊搬家之前，該存摺、
    提款卡、印章及其他幾家銀行的存摺、金融卡等都放在一個
    塑膠袋內，伊發現存摺等遺失後，即於4 月25日至30日連續
    打電話到中國信託商業銀行，還於4 月30日至板橋分局報警
    ，伊並未提供帳戶予他人使用云云。
二、經查：
（一）被害人乙○○於96年4 月23日上午9 時30分許，在位於嘉
      義市西區之學校內接獲電話，因對方詐稱：我是臺北地檢
      署檢察官，你是否有申辦玉山銀行或安泰銀行之存摺及現
      金卡，因你是詐欺集團一份子且涉嫌重大，需將款項領出
      ，並匯款至指定之帳戶云云，致使乙○○陷於錯誤，遂依
      指示於同日上午某時許，以臨櫃匯款之方式，將26000 元
      匯入丙○○前述中國信託商業銀行板新分行000000000000
      號帳戶內。而被害人甲○○於96年4 月23日中午12時許，
      在臺北縣永和市家中接續接獲電話，對方假冒員警、書記
      官及檢調人員等身分，以前述詐騙手法，亦使甲○○陷於
      錯誤，進而於同日中午12時23分許，利用自動櫃員機匯款
      20000 元至丙○○上開銀行帳戶之事實，業據被害人乙○○、甲○○於警詢時指述明確（見96年度偵字第22844 號
      偵查卷第8 頁、第9 頁警詢筆錄、96年度偵字第22718 號
      偵查卷第4 頁、第5 頁警詢筆錄），並有偵查卷附之中國
      信託商業銀行板新分行000000000000號帳戶之整合性通訊
      資料表、歷史交易明細表、兆豐國際商業銀行國內匯款申
      請書、中國信自動櫃員機交易明細表可資佐證。被告對於
      前引被害人於警詢陳述之證據能力並不爭執，為證明犯罪
      事實之必要，該等被害人陳述又無不可信之瑕疵，依刑事
      訴訟法第159 條之5 規定認有證據能力，其等所言受詐騙
      及匯款經過均應認為真實。
（二）衡諸金融帳戶之存摺、金融提款卡、密碼攸關個人財產權
      益之保障，欲使用金融提款卡領取款項者，須於金融機構
      所設置之自動櫃員機上依指令操作，並輸入正確之密碼，
      方可順利領得款項，若非經帳戶所有人同意、授權並告知
      金融卡密碼，以現今磁條或晶片金融卡至少4 位或6 位以
      上密碼（每位由0 至9 ，應至少有0000至9999或000000至
      999999等不同之組合）之設計，單純持有金融提款卡之人
      ，欲隨機輸入正確號碼而成功領取款項之機率，微乎其微
      ，故為避免遭人盜領存款，對於密碼應予記憶，無論如何
      ，絕對不宜將密碼資料隨存摺、提款卡一同存放，早經金
      融機構多所宣導，被告非無智識之人，其於庭訊時供稱經
      常改密碼，卻又將中國信託商業銀行000000000000號帳戶
      存摺、提款卡、印章、密碼及其他幾家銀行的存摺、金融
      卡等都放在一個塑膠袋內云云，此種與被告聲稱經常更改
      密碼之防範措施相互矛盾且違反通常保護財產安全之做法
      ，已難驟信為真實。且以被告於中國信託商業銀行板新分
      行所開立之帳戶000000000000號帳戶之歷史交易查詢資料
      所示，被告從95年12月21日起至96年2月20日止，95年12
      月間有9次之提款紀錄、96年1月有2次提款紀錄、2月有3
      次提款紀錄，以此提款週期與密度，本件中國信託商業銀
      行存摺及提款卡應為被告所經常使用，被告於警詢供稱其
      係在96年3月中旬在臺北縣樹林市○○街遺失存摺及提款
      卡，卻未立即辦理掛失止付，而以其所自稱，竟遲至本件
      被害人乙○○、甲○○先後遭詐騙匯款至該帳戶後，始於
      96年4月25日向銀行通報、4月30日至臺北縣警察局板橋分
      局報警，此種處理方式，亦違常情。另就取得被告上開帳
      戶存摺、金融提款卡、密碼之不詳人而言，該人既有意利
      用他人帳戶作為詐騙收取匯款之工具，亦無可能自冒風險
      ，選擇一來路不明，隨時可能遭原帳戶使用人動支使用或
      申請掛失或註銷之帳戶，以免詐騙所得款項反遭原帳戶使
      用人提領或遭凍結而無法提領。凡此俱徵被告辯稱其未提
      供存摺、金融提款卡、密碼予他人，而係遺失云云，無非
      事後圖卸之詞，不足採信。本件中國信託商業銀行000000
      000000號帳戶存摺、金融提款卡、密碼資料應係被告於96
      年2月20日至96年4月中旬之期間當中某日，在不詳地點提
      供予他人使用。
（三）復按一般於銀行金融機構開設存款帳戶暨請領存摺及提款
      卡，係針對個人身分及信用予以資金流通之經濟活動，具
      有強烈專屬性，而金融帳戶為個人理財之工具，且申請開
      立金融帳戶並無任何特殊之限制，一般民眾均得以存入最
      低開戶金額之方式，任意在多數不同之金融機構申辦多數
      之存款帳戶使用，此乃公眾所週知之事實。是依一般人之
      日常生活經驗，若見他人無正當理由，不以自己名義申請
      帳戶，反向他人收取存款帳戶為使用，客觀上應可預見其
      目的，係欲藉該帳戶取得不法犯罪所得，並隱匿帳戶內資
      金實際取得人之真實身分，以逃避追查。況社會上利用不
      相識之人之帳戶從事詐欺等犯罪，早為傳播媒體廣為報導
      ，被告在交付上開帳戶之存摺、金融提款卡、密碼資料予
      不詳之人，已屬近30歲之成年人，自可預見提供金融帳戶
      之存摺、金融提款卡、密碼供他人使用，有幫助從事詐欺
      犯行之人以該帳戶遂行詐欺犯罪之可能，其貿然將重要且
      專屬個人之提款卡、密碼交付之，致自己無法控制、瞭解
      該帳戶物件之使用方法及流向，則被告具有縱有人利用該
      等金融帳戶便於實施詐欺犯罪，供取得詐欺所得財物或財
      產上利益之用，亦不違背其本意之幫助詐欺犯意甚明。
（四）綜上，本案事證明確，被告聲請本院向中國信託商業銀行
      與臺北縣政府警察局板橋分局調取其通報遺失之電話錄音
      及報案紀錄，並無調查之必要，被告犯行堪以認定。
三、核被告所為，係犯刑法第30條第1 項前段、第339 條第1 項
    之幫助詐欺取財罪，並依同法第30條第2 項之規定，按正犯
    之刑減輕之。又本件向被害人甲○○接續施用詐術者應有多
    人，互有犯意之聯絡及行為分擔，為共同正犯。被告以一幫
    助行為，造成正犯實施二詐欺取財之犯罪行為，致使二名被
    害人財產法益受侵害，為同種想像競合犯，應依刑法第55條
    規定，從一重處斷。爰審酌被告提供帳戶供不詳人士詐騙使
    用，助長詐騙財產犯罪之風氣，造成無辜民眾受騙而受有金
    錢損失，實為當今社會層出不窮之詐財事件發生之根源，導
    致社會互信受損，擾亂金融交易往來秩序，影響層面廣泛，
    且亦因被告提供個人帳戶，致使執法人員難以追查該詐騙犯
    罪人之真實身分，兼衡被害人被詐騙之金額，被告之智識程
    度、犯後飾詞圖卸，不知悛悔等一切情狀，量處如主文所示
    之刑，以示懲戒；又被告所犯幫助詐欺取財罪，其犯罪時間
    係在96年4 月24日前，合於中華民國九十六年罪犯減刑條例
    所列減刑條件，應依該條例第2 條第1 項第3 款之規定，減
    其宣告刑之2 分之1 ，並諭知減刑後之易科罰金折算標準。
據上論斷，依刑事訴訟法第299 條第1 項前段，刑法第30條第1
項前段、第2 項、第28條、第55條、第339 條第1 項、第41 條
第1 項前段，中華民國九十六年罪犯減刑條例第2 條第1 項第3
款、第7 條、第9 條，刑法施行法第1 條之1 第1 項、第2 項前
段，判決如主文。
本案經檢察官楊大智到庭執行職務。
中    華    民    國    97    年    4     月    28    日
                  刑事第一庭    審判長法  官  陳恆寬
                                      法  官  張江澤
                                      法  官  劉景宜
以上正本證明與原本無異
如不服本判決應於送達後10日內向本院提出上訴狀
                                      書記官  張惠芳
中    華    民    國    97    年    4     月    30    日
附錄本案論罪科刑法條全文：
刑法第339條
意圖為自己或第三人不法之所有，以詐術使人將本人或第三人之
物交付者，處5 年以下有期徒刑、拘役或科或併科1000元以下罰
金。
以前項方法得財產上不法之利益或使第三人得之者，亦同。
前二項之未遂犯罰之。


司法院資訊處製作；財團法人民間司法改革基金會備份。
